【裁判字號】    91,易,854
【裁判日期】    920905
【裁判案由】    侵占等
【裁判全文】
臺灣彰化地方法院刑事判決                          九十一年度易字第八五四號
    公  訴  人  臺灣彰化地方法院檢察署檢察官
    被      告  己○○
右列被告因侵占案件，經檢察官聲請簡易判決處刑（九十一年度偵緝字第四四號、九
十一年度偵字第二二六三號），本院北斗簡易庭認不宜以簡易判決處刑，簽移由普通
庭依通常程序審理（九十一年度斗簡字第一八二號），本院判決如左：
        主  文
己○○無罪。
        理  由
一、公訴意旨略以：被告己○○為從事仲介或代為處理未上市公司股票買賣業務之人
    ，竟基於為自己不法所有意圖之概括犯意，自民國九十年七月二日起至同年月十
    日止，連續藉告訴人丁○○、甲○、被害人戊○○、乙○○、庚○○及丙○○委
    託其代購未上市之聯發科技股份有限公司（以下簡稱聯發公司）股票而匯款至其
    所有之世華商業銀行大同分行帳戶之機會，將上開因業務上持有之款項總計新臺
    幣（下同）七百五十四萬四千元，以易持有為所有之意思加以侵占入己；又被告
    為他人處理事務，竟意圖為自己不法之利益，未依所託購買前開未上市股票，致
    損害告訴人丁○○、甲○、被害人戊○○、乙○○、庚○○及丙○○等六人之利
    益，因認被告涉犯刑法第三百四十二條第一項之背信罪嫌及同法第三百三十六條
    第二項之業務侵占罪嫌。
二、按犯罪事實應依證據認定之，無證據不得認定犯罪事實，刑事訴訟法第一百五十
    四條第二項定有明文。復按所謂認定犯罪事實之證據，係指足以認定被告確有犯
    罪行為之積極證據而言，該項證據自須適合於被告犯罪事實之認定，始得採為斷
    罪資料；又事實之認定，應憑證據，如未能發現相當證據，或證據不足以證明，
    自不能以推測或擬制之方法，以為裁判基礎，最高法院二十九年上字第三一０五
    號、四十年臺上字第八六號判例著有明文。又按告訴人之告訴，係以使被告受刑
    事訴追為目的，是其陳述是否與事實相符，仍應調查其他證據以資審認，最高法
    院亦著有五十二年臺上字第一三００號判例可資參照。
三、公訴人認被告涉有上開罪嫌，無非係以告訴人丁○○、甲○、被害人戊○○、乙○○、庚○○及丙○○於偵查中之指訴，及前開告訴人、被害人提出之匯款單據
    影本在卷為其論據。惟訊據被告堅決否認有何上開犯行，辯稱：伊為了投資，乃
    自行先向聯發公司未上市股票之中籤人買入中籤書，之後再以自己為出賣人將上
    開中籤書賣出與丁○○、甲○、戊○○、乙○○、庚○○及丙○○以賺取差價，
    丁○○、甲○、戊○○、乙○○、庚○○及丙○○係本於與伊之間的買賣關係，
    乃將買賣價款匯至伊帳戶，如買受人丁○○、甲○、戊○○、乙○○、庚○○及
    丙○○因伊未履行契約而受有損害，係由伊（出賣人）負責賠償（並非由出賣中
    籤書給伊的前手賠償），伊並無侵占及背信之犯行等語。
四、本院查：（一）告訴人丁○○於偵查中陳稱：之前與被告交易過三次，被告都如
    期履行，被告有交付切結書，這是與被告買賣的唯一憑證等語（見臺灣彰化地方
    法院檢察署九十年度他字第一三六九號、九十年十月八日偵訊筆錄）；又告訴人
    甲○之告訴狀載稱：被告稱其個人擁有聯發公司之中籤書，願以每股加價四十七
    元出售，告訴人看好其發展潛力，所以同意以每股加四十七元之價格向被告購買
    ，被告並書立切結書一紙交付與告訴人等語，告訴人甲○於偵查中亦稱：以前也
    有向被告買過未上市股票，都是一手交錢，一手交貨，與被告認識一、二年，以
    前交易都沒有出過問題等語（見臺灣彰化地方法院檢察署九十一年度他字第四五
    一號、九十一年四月二日偵訊筆錄）；再被害人戊○○、乙○○、庚○○及丙○○於偵查中均稱：匯款是為了向被告買聯發公司的中籤書，與被告之前已交易過
    好幾年，均銀貨兩訖，沒有發生過狀況，信用很好等語（見九十一年度偵緝字第
    四四號、九十一年四月二十三日偵訊筆錄）。又觀之卷附告訴人丁○○、甲○於
    偵查中所提出、向被告購買中籤書之憑證即被告書立之切結書，其上所載之出讓
    人為被告，內容亦載明係由被告出售中籤書等語，有前開切結書二紙在卷可稽。
    再被告於違約未履行契約後，已賠償告訴人丁○○、甲○、被害人戊○○、乙○○、庚○○及丙○○之損失而與前開之人達成和解，有和解書六紙在卷可考。是
    被告辯稱：伊係自行以出賣人之地位，將前開中籤書出售與丁○○、甲○、戊○○、乙○○、庚○○及丙○○等人，並非仲介中籤人與丁○○、甲○、戊○○、
    乙○○、庚○○及丙○○等人買賣，如買受人因伊未履行契約而受有損害，係由
    伊（出賣人）負責賠償，並非由出賣中籤書給伊的前手賠償等語，並非虛妄，堪
    以採信。（二）按刑法第三百三十六條第二項之業務侵占罪，係以行為人對於業
    務上為他人所持有之物，基於為自己或第三人不法所有之意圖，以易持有為所有
    之意思加以侵占入己為其要件，倘行為人持有之物，係屬自己之物，並非業務上
    為他人持有之物，則無成立上開侵占罪責之餘地；復按刑法第三百四十二條第一
    項之背信罪，以行為人為他人處理事務，意圖為自己或第三人不法之利益，或損
    害本人之利益，而為違背其任務之行為，致生損害於本人之財物或其他利益為要
    件，如行為人並不具有為他人處理事務之身分關係，僅因契約關係而負有履行給
    付之義務，縱有違反契約而未履行之情事，應僅屬民事損害賠償之問題，不該當
    於刑法上之背信罪（最高法院五十年度台上字第一五八號判例意旨參照）。本件
    告訴人丁○○、甲○、被害人戊○○、乙○○、庚○○及丙○○，係本於與被告
    間之購買中籤書契約關係，乃匯款與被告一情，已詳述如前。故被告係本於上開
    契約關係取得告訴人丁○○、甲○、被害人戊○○、乙○○、庚○○及丙○○之
    匯款；換言之，上開匯款係被告本於前揭契約所應取得之價款，被告持有上開款
    項，係為自己持有，並非為他人而持有，被告使用上開款項，核與刑法侵占罪之
    構成要件，尚有未合；又被告縱有違約未履行契約內容之行為，惟被告係因前揭
    與告訴人丁○○、甲○、被害人戊○○、乙○○、庚○○及丙○○間之出賣中籤
    書之民事契約關係而負有履行之義務，被告履行上開契約內容之行為，係為自己
    處理事務，並非為告訴人丁○○、甲○、被害人戊○○、乙○○、庚○○及丙○○處理事務，被告違約應僅屬民事損害賠償之問題，核亦與刑法上之背信罪有間
    。（三）綜上所陳，被告辯解伊並無刑法上之業務侵占及背信犯行等語，堪以採
    信。此外，復查無其他積極確切之證據，足資證明被告有何公訴人起訴事實所載
    之業務侵占、背信犯行，不能證明被告犯罪，揆諸前揭說明，自應諭知被告無罪
    之判決，以免冤抑。
據上論斷，應依刑事訴訟法第四百五十二條、第三百零一條第一項，判決如主文。
本案經檢察官林鈴淑到庭執行職務
中      華      民      國    九十二    年      九      月      五      日
                                臺灣彰化地方法院刑事第三庭
                                  法      官  李  雅  俐
右正本證明與原本無異。
如不服本判決，應於判決送達後十日內，向本院提出上訴狀（應附繕本），上訴於臺
灣高等法院臺中分院。
告訴人或被害人對於判決如有不服具備理由請求檢察官上訴者，其上訴期間之計算係
以檢察官收受判決正本之日期為準。
                                  法院書記官  陳  秀  娟
中      華      民      國    九十二    年      九      月     十一     日


司法院資訊處製作；財團法人民間司法改革基金會備份。
